【裁判字號】    95,交上易,75
【裁判日期】    950914
【裁判案由】    過失傷害
【裁判全文】
臺灣高等法院刑事判決                95年度交上易字第75號
上  訴  人  臺灣板橋地方法院檢察署檢察官
被      告  乙○○
上列上訴人因過失傷害案件，不服臺灣板橋地方法院94年度交易
字第358號，中華民國95年1月26日第一審判決（起訴案號：臺灣
板橋地方法院檢察署 94年度偵字第16949號），提起上訴，本院
判決如下：
    主  文
原判決撤銷。
乙○○從事業務之人，因業務上過失傷害人，處有期徒刑肆月，
如易科罰金，以佰元折算壹日。
    事  實
一、乙○○受僱於甲○○，平日駕駛小貨車載送冰塊、果糖等貨
    物為業，為從事駕駛業務之人，於民國 93年6月23日凌晨零
    時20分許，駕駛甲○○（另經檢察官為不起訴處分）所有之
    車牌號碼IL-6547 號之自用小貨車，沿臺北縣中和市○○路
    中和市往板橋市方向行駛，行經臺北縣中和市○○路180 號
    前時，因前方有某輛機車慢速行駛於快、慢車道之間，乙○○乃往右偏駛，欲伺機自慢車道超車行駛。本應注意遵守行
    車限速不得超過50公里之規定，且應注意變換車道時保持安
    全間距，讓直行車先行，依當時當時天候、路況良好，並無
    不能注意之情形，竟疏未注意，以約時速60公里之車速向右
    偏行駛入慢車道，而與同向丙○○所騎乘之車號BVX- 367號
    重型機車發生碰撞，致丙○○人車倒地，滑行致撞擊外車道
    違規停放之呂鴻烈（另經檢察官為不起訴處分）所有車號6B
    -6876 號自小客車之左前側車身，丙○○因而受有頭部外傷
    併顱內出血、右臂神經叢受損、鼻骨骨折等傷害。乙○○於
    肇事後立即報警救護，並於警員至到場處理時，自承上開肇
    事情事而自首接受裁判。
二、案經乙○○自首及丙○○訴由臺北縣政府警察局中和分局報
    請臺灣板橋地方法院檢察署檢察官偵查起訴。
    理  由
一、訊據被告乙○○坦承於上開犯罪事實不諱，經核與被害人丙○○所指訴車禍被撞受傷之經過情形相符，並有道路交通事
    故現場圖、道路交通事故調查報告表、照片等附卷可稽，足
    認被告於上揭時、地駕車肇事等情明確。
二、按行車速度，依速限標誌或標線之規定，無標誌或標線者，
    應依下列規定：一、行車時速不得超過五○公里，道路交通
    安全規則第93條第1項第1款前段定有明文。又汽車在雙向四
    車道行駛變換車道時，應讓直行車先行，並注意安全距離，
    道路交通安全規則第98條第1項第6款復有規定。本件被告駕
    駛自用小貨車，係從事業務之人，其駕車行駛至臺北縣中和
    市○○路180 號前，欲自內側車道切往外側車道時，本應注
    意讓直行車先行，並保持安全間距，且被告既欲切換車道，
    更應遵守限速規定，小心駕駛，而以當時天候、路況良好，
    並無不能注意之情事，被告竟疏於注意，以約60公里左右之
    時速逕行切入外側慢車道行駛，致與同向騎駛於慢車道之告
    訴人丙○○碰撞，足認被告未保持安全間距及超速切換車道
    之過失情節明確。
三、被告雖辯稱告訴人亦有超速，同有過失等語。惟查被告於偵
    查時先辯稱：告訴人是從右側出來，突然往左而與我碰撞等
    語（見94年度他字第3070號偵查卷第77頁），則衡情若告訴
    人甫由被告之右側轉出向左，速度應不致太高，與被告於審
    判中所辯不符。且經檢察官送請鑑定本件車禍之肇事責任，
    鑑定結果認告訴人並無肇事因素後，被告竟又改稱：我車速
    約60公里，告訴人車速應比我快才會撞上等語（見同上卷第
    88頁）。足見被告所辯告訴人有超速乙節，僅係個人推測之
    詞，不足為免責之藉口。且由告訴人於警製談話紀錄表所述
    ：我之前在景平、大勇街口停等紅燈，綠燈後直行打到二檔
    就肇事，當時車速約40公里左右等語（見同上偵查卷第43頁
    ）。以告訴人於綠燈後起駛，剛換檔至二檔之情，告訴人自
    述其車速約40公里左右，應非子虛。被告空言辯稱告訴人亦
    有超速云云，尚乏實證相佐，自不足採。又本件經臺灣省臺
    北縣區車輛行車事故鑑定委員會鑑定結果，亦同此認定，認
    被告駕車出車速過快，於變換車道之際，導致連環車禍為肇
    事原因，有該委員會北縣鑑字第941035號鑑定意見書在卷可
    參（見同上卷第83頁）。告訴人因被告之上開過失行為，致
    受有頭部外傷併顱內出血、右臂神經叢受損、鼻骨骨折等傷
    害，亦有國立臺灣大學醫學院附設醫院診斷證明書在卷可稽
    ，足證被告前開過失駕車肇事之行為，與告訴人等之傷害結
    果間，具有相當因果關係。綜上開論述，本件事證明確，被
    告犯行堪以認定，應依法論科。
四、查被告乙○○自承其係受僱於甲○○，平日駕駛上開小貨車
    載送冰塊、果糖等貨物為業，為從事駕駛業務之人，雖證人
    甲○○於本院審理時否認其事，供稱：本件車禍發生之際伊
    尚未僱用被告，而是自九十三年八月起始僱用被告等語，並
    提出九十三年八月至九月被告上下班打卡單為證，然查被告
    若係自九十三年八月起始受僱於甲○○，何以在之前即本件
    車禍時之九十三年六月二十三日即駕駛甲○○之自用小貨車
    載貨？且發生車禍之時間係在當日凌晨零時20分許？再參以
    業務過失刑責較普通過失為重，本件在本院審理之前，被告
    均未曾言及其係受僱於甲○○之事，而迄於本院行準備程序
    時被告始供稱當初是伊老闆（即甲○○）要伊扛下來的，甲○○說若伊扛下的話，罪會比較輕等語。衡情業務過失罪責
    重於普通過失，若非被告於車禍當時果真受僱於甲○○，被
    告應無自陷於業務過失重罪以及誣陷甲○○之理。從而被告
    所稱上情應合乎實情。證人雖提出九十三年八月至九月被告
    上下班打卡單為證，證稱其自九十三年八月起始僱用被告云
    云，此與被告所稱伊係自九十三年四月起即受僱於甲○○有
    異，惟依被告所稱伊受僱後九十三年四月份薪水為二萬二千
    元，五月份為二萬三千元，六月份為二萬四千元，七月份起
    均為二萬五千元等語，經核與證人甲○○於本院審理時當庭
    所提出尚未經被告閱覽過之上述上下班打卡單記載九十三年
    八月及九月之打卡單記載該二月之薪水為二萬五千元相符合
    ，自不能以證人未能提出九十三年七月以前被告之上下班打
    卡單而認定被告當時並未受僱於甲○○，再參以若證人所證
    屬實，以被告係在93年6月23 日駕車肇事致人受傷，有過失
    責任在先，顯然被告已有駕駛輕忽行為，則證人在被告肇事
    之後責任尚未釐清之際竟即僱用被告充當載貨司機，而承擔
    被告若有駕車肇事後之僱用人民事連帶賠償責任風險，此與
    一般常理亦有悖。故本件應以被告所言為是，證人甲○○之
    證詞顯係為脫免民事僱用人連帶賠償責任所為卸責之詞，核
    不足採。
五、核被告所為，係犯刑法第284條第2項前段之業務過失傷害罪
    ，起訴書認係犯同條第1 項前段之普通過失傷害罪，尚有未
    當，起訴法條應予變更。本件被告於肇事後即報警救護，並
    於員警到場時直承肇事，有警製談話紀錄表在卷為據（見同
    上偵查卷第50頁），是被告自首其犯行並接受裁判，其所為
    合乎自首之規定。惟查被告行為後，刑法於94年2月2日修正
    公布，95年7月1日施行，有關自首之規定，修法前規定係減
    輕其刑；而修法後則規定得減輕其刑，自屬法律有變更，依
    新法第2條第1項規定，比較新舊法結果，自以修法前之規定
    有利於行為人，應依修法前刑法第62條前段減輕其刑。又關
    於自首之規定，原審法院雖未及比較新舊法適用，逕適用舊
    法之規定，然經比較適用之結果，原審判決適用之法律並無
    不當，自難以其未比較新舊法作為撤銷原判決之理由，併此
    敘明。又按行為後法律有變更者，適用行為時之法律。但行
    為後之法律有利於行為人者，適用最有利於行為人之法律，
    刑法第2條第1項定有明文。次按刑法施行法於 95年6月14日
    修正，95年7月1日生效，其中第1條之1規定：「中華民國94
    年1月7日刑法修正施行後，刑法分則編所定罰金之貨幣單位
    為新臺幣。94年1月7日刑法修正時，刑法分則編未修正之條
    文定有罰金者，自94年1月7日刑法修正施行後，就其所定數
    額提高為30 倍。但72年6月26日至94年1月7日新增或修正之
    條文，就其所定數額提高為3 倍。」，經與行為時法律即罰
    金罰鍰提高標準條例第1 條比較結果，並無有利於被告，是
    就被告所犯刑法第276條第2項所定法定罰金刑之提高標準，
    自應適用行為時罰金罰鍰提高標準條例第1 條前段之規定。
六、原審認被告罪證明確，予以論罪科刑，固非無見，惟查本件
    被告係受僱於甲○○，平日駕駛上開小貨車載送冰塊、果糖
    等貨物為業，為從事駕駛業務之人，其所為係犯刑法第 284
    條第2 項前段之業務過失傷害罪。原判決認係犯刑法第刑法
    第284條第1項前段之普通過失傷害罪，尚有未洽，公訴人提
    起上訴雖未指摘及此，惟因原判決既有可議，爰由本院撤銷
    改判，並審酌被告之前科素行，及其因一時疏失罹犯本罪之
    情狀，犯後坦承犯行不諱，僅就責任分擔有所爭執，惟未與
    告訴人達成和解，及其犯罪手段、所生危害等一切情事，量
    處如主文所示之刑。又而被告犯罪時之刑法第41條第1 項前
    段規定：「犯最重本刑為5 年以下有期徒刑以下之刑之罪，
    而受6 個月以下有期徒刑或拘役之宣告，因身體、教育、職
    業、家庭之關係或其他正當事由，執行顯有困難者，得以 1
    元以上3 元以下折算一日，易科罰金。」又被告行為時之易
    科罰金折算標準，修正前罰金罰鍰提高標準條例第2 條前段
    （現已刪除）規定，就其原定數額提高為100倍折算1日，則
    本件受刑人行為時之易科罰金折算標準，應以銀元300 元折
    算1日，經折算為新臺幣後，應以新臺幣900元折算為1 日。
    惟95年7月1日修正公布施行之刑法第41條第1 項前段則規定
    ：「犯最重本刑為五年以下有期徒刑以下之刑之罪，而受六
    個月以下有期徒刑或拘役之宣告者，得以新臺幣一千元、二
    千元或三千元折算一日，易科罰金。」比較修正前後之易科
    罰金折算標準，以95年7月1日修正公布施行前之規定，較有
    利於受刑人，則應依刑法第2條第1項前段，適用修正前刑法
    第41條第1項前段規定，定其折算標準。
七、據上論斷，應依刑事訴訟法第369條第1項前段、第364 條、
    第299條第1項前段、第300條，刑法第2條第1 項前段、刑法
    第284條第2項前段、第62條前段（修正前）、第41條第1 項
    前段（修正前），罰金罰鍰提高標準條例第1條前段、第2條
    （修正前），判決如主文。
本案經檢察官洪泰文到庭執行職務。
中    華    民    國    95    年    9     月    14    日
                  交通法庭    審判長法  官  陳正雄
                                    法  官  許宗和
                                    法  官  許錦印
以上正本證明與原本無異。
不得上訴。
                                    書記官  楊妙恩
中    華    民    國    95    年    9     月    21    日
附錄本案論罪科刑法條全文：
刑法第284條：
因過失傷害人者，處六月以下有期徒刑、拘役或五百元以下罰金
，致重傷者，處一年以下有期徒刑、拘役或五百元以下罰金。
從事業務之人，因業務上之過失傷害人者，處一年以下有期徒刑
、拘役或一千元以下罰金，致重傷者，處三年以下有期徒刑、拘
役或二千元以下罰金。


司法院資訊處製作；財團法人民間司法改革基金會備份。
